臺灣臺北地方法院民事判決　　　　　　　　　　　　九十三年度訴字第二五三二號
　　　原　　　告　乙○○
　　　　　　　　　戊○○
　　　　　　　　　丁○○○
　　　　　　　　　丙○○
　　　右四人共同
　　　訴訟代理人　吳奎新律師
　　　被　　　告　甲○○
右當事人間修復漏水等事件，經本院於中華民國九十三年八月二十七日言詞辯論終結
，判決如左：
    主    文
被告應給付原告乙○○新台幣陸萬貳仟元，及自民國九十三年四月三十日起至清償日
止按年息百分之五計算之利息。
被告應給付原告戊○○、丁○○○、丙○○各新台幣伍萬元，及均自民國九十三年四
月三十日起至清償日止按年息百分之五計算之利息。
原告其餘之訴駁回。
本判決得假執行。
原告其餘假執行之聲請駁回。
    事實及理由
一、本件原告起訴原聲明請求(一)被告應將坐落台北市○○區○○段三小段二九○地號
    ，門牌號碼台北市○○○路○段一三三巷二五號二樓之地板漏水，立即妥予修復
    。(二)被告應賠償原告新台幣（下同）八十萬元及自繕本送達翌日起至給付之日止
    ，按週年利率百分之五計算之利息。(三)願供擔保，請准宣告假執行。嗣於九十三
    年八月六日以房屋漏水情形業已修復，但仍需油漆粉刷以回復原狀，而變更聲明
    為請求(一)被告應賠償原告八十四萬元及自繕本送達翌日起至給付之日止，按週年
    利率百分之五計算之利息。(二)願供擔保，請准宣告假執行。核屬因情事變更而以
    他項聲明代最初之聲明，依民事訴訟法第二百五十五條第一項第款規定，自為法
    之所許，合先敘明。
二、本件原告主張：原告乙○○為台北市○○○路○段一三三巷二十五號一樓之住戶
    暨所有權人，原告戊○○、丁○○○及丙○○為原告乙○○之父母及弟弟，四人
    共同居住於系爭房屋。而被告所有同址二樓之房屋原僅有一套衛浴設備及廚房，
    被告於九十年將二樓地板全部重敲重新配置管線，改建成四間套房，並有四套衛
    浴設備及廚房，出租予他人，因施工不良結果，九十年間即有漏水情形，經修復
    後，九十三年一月十五日開始漏水，導致原告等人居住之一樓天花板及牆垣因漏
    水而嚴重腐蝕破損。被告嗣雖已於四月二十六日將系爭房屋之二樓地板漏水修復
    ，惟其先前造成一樓天花板、牆垣等處之污穢損害，必須加以處理及油漆粉刷，
    始能回復原狀，而此部分經昇易工程行估價至少須花費四萬元。又原告四人前因
    驚醒，持續三、四個月，造成精神上極大之損害，嚴重影響原告等人之生活品質
    暨身體健康，尤其原告戊○○因此而有環境適應障礙伴有焦慮之情緒，丁○○○
    血壓升高等，被告應依民法第一百九十五條第一項規定，給付原告精神上之損害
    賠償每人二十萬元等語。並聲明：(一)被告應賠償原告新台幣八十四萬元及自起訴
    狀繕本送達翌日起至給付之日止，按週年利率百分之五計算之利息。(二)願供擔保
    ，請准宣告假執行。
二、被告則以：被告於八十三年十一月間向前手購得系爭二樓房屋時，屋內格局即為
    四間套房，原告稱被告於九十年間將房屋修改為四間套房並非事實。該棟房屋係
    於民國七十一年十二月三十日建造完成之五層樓公寓，房屋水管長年使用，自然
    耗損在所難免，幾年前該棟公寓其他樓層也都曾發生漏水情況。九十三年一月間
    經原告告知有漏水後，被告立即請專業合格水電商處理，因水管及埋設於壁內及
    地板內，需從水管總、熱水管、冷水管、排水管檢測，費時較久，於三月間查出
    漏水原因後，已於四月二十六日將漏水情形修復，實非故意不法造成原告之損害
    ，又原告所提估價單其估價之施作項目除油漆粉刷外，尚有其他項目，被告另行
    請人估價結果，其油漆粉刷費用僅需一萬二千元等語，資為抗辯。並聲明：原告
    之訴暨假執行之聲請均駁回。
三、本件原告主張原告乙○○為台北市○○○路○段一三三巷二十五號一樓之住戶暨
    所有權人，原告戊○○、丁○○○及丙○○為原告乙○○之父母及弟弟，四人共
    同居住於系爭房屋。九十三年一月間因被告所有同址二樓之房屋漏水，導致原告
    等人居住之一樓天花板及牆垣滲水，嗣被告已於四月二十六日將系爭房屋之二樓
    地板漏水修復之事實，業據其提出土地及建物所有權狀影本、照片十紙為證（見
    本院台北簡易庭九十三年度北調字第一三二號卷第九頁至第二十頁），並為被告
    所不爭，自堪信為真實。又原告主張因系爭一樓房屋因漏水，造成天花板、牆垣
    等處之污穢損害，必須花費萬元加以處理及油漆粉刷，始能回復原狀。又原告四
    人於此三、四個月期間因房屋各處漏水，常無法入眠，或突然遭漏水驚醒，造成
    精神上極大之損害，嚴重影響原告等人之生活品質暨身體健康，被告應賠償原告
    各二十萬元之精神損害等情。則為被告所否認，並以前開情詞置辯。經查：
（一）按因故意或過失，不法侵害他人之權利者，負損害賠償責任。民法第一百八十
      四條第一項前段定有明文。又負損害賠償責任者，除法律另有規定或契約另有
      訂定外，應回復他方損害發生前之原狀。第一項情形，債權人得請求支付回復
      原狀所必要之費用，以代回復原狀，民法第二百十三條第一項、第三項亦有明
      文。本件被告就其所有坐落台北市○○○路○段一三三巷二十五號二樓房屋之
      排水管線未為適當之維護更新，致水份滲透地板造成原告乙○○所有與其餘原
      告共同居住之同址一樓房屋天花板及牆壁滲水受損，自有過失，則原告主張被
      告應負損害賠償責任，自為可取。又被告已於九十三年四月二十六日將漏水情
      形修復，固為兩造所不爭，惟原告乙○○所有系爭房屋餐廳、臥室、及廚房天
      花板及牆壁之水泥漆均因滲水而有剝落之情形，業經本院履勘現場查看屬實，
      製有勘驗筆錄在卷可稽（見本院卷第十三頁至第十五頁），並有照片十紙附卷
      足憑（見本院台北簡易庭九十三年度北調字第一三二號卷第十一頁至第二十頁
      ），且為被告所不爭，則原告主張被告應依支付粉刷油漆回復原狀所必要之費
      用，自屬可取。
（二）又原告主張系爭房屋粉刷油漆回復原狀需費四萬元，固據其提出估價單為憑，
      惟該估價單估價之項目共有(1)室內天花板漏水處理及牆壁局部整理最後油漆：
      二萬元．(2)廚房天花板拆除重新整理用塑膠板材料工：一萬五千元，及(3)走道
      天花板拆除後用二分木板施工：五千元，有該估價單影本在卷可稽（見本院卷
      第二十九頁），惟原告乙○○所有系爭房屋天花板漏水情形業經修復，已如前
      述，則原告所提估價單第一項油漆粉刷之費用二萬元因包含漏水之處理，即非
      可取。而本院於履勘現場查看時，僅發現原告乙○○所有系爭房屋水泥漆剝落
      、並未發現室內廚房及走道天花板有壞損必須換新之情形，有勘驗筆錄在卷可
      稽，縱有壞損，是否為被告房屋漏水造成，亦未據原告舉證，況縱認天花板有
      因房屋漏水而造成壞損，原有天花板自裝置使用至滲水壞損前，其因折舊造成
      之耗損亦應由原告乙○○負擔，其因折舊造成之耗損應由原告負擔，原告未扣
      除折舊，以換裝全新天花板之費用請求，亦非可取。而被告所提估價單，就原
      告乙○○所有系爭房屋空內天花板及牆壁油漆粉刷所需之材料及工資，估價共
      需一萬二千元，比對原告所提估價單之內容及價格，應認原告乙○○所有系爭
      房屋之油漆粉刷之費用，以一萬二千元為相當。又系爭房屋為原告乙○○所有
      ，故被告僅負有賠償此部分損害予原告乙○○之義務，其餘原告請求被告給付
      即非有據。
（三）又按不法侵害他人之身體、健康、名譽、自由、信用、隱私、貞操，或不法侵
      害其他人格法益而情節重大者，被害人雖非財產上之損害，亦得請求賠償相當
      之金額，民法第一百九十五條第一項前段定有明文。又於他人居住區域發出超
      越一般人社會生活所能容忍之噪音，應屬不法侵害他人居住安寧之人格利益，
      如其情節重大，被害人非不得依民法第一百九十五條第一項規定請求賠償相當
      之金額，最高法院九十二年台上字第一六四號判例意旨參照。本件原告雖提出
      診斷證明書，以原告戊○○主張其因此而有環境適應障礙伴有焦慮之情緒，原
      告丁○○○主張其因此血壓升高，主張其健康權受侵害，惟其所提馬偕紀念醫
      院及林青穀家庭醫學專科診所診斷證明書（見本院卷第三十頁、第三十一頁）
      ，僅能證明原告戊○○、丁○○○有此病症，尚不足以證明該等症狀是由房屋
      漏水所導致，既為被告所否認，固無足取。惟查被告四人所居住之系爭房屋之
      餐廳、臥室等處於九十三年一月間即因被告房屋排水管線未為適當之維護更新
      ，致水份滲透地板造成漏水，原告等須於日光燈管等滴水處套掛塑膠袋以防水
      滴滴落餐桌、床鋪，並需日夜忍受水滴滴落之聲音，常無法入眠，或突遭漏水
      驚醒，其持續水滴滴落聲音之干擾，已非單純財產權受侵害結果所引致之不便
      或不適，對於原告居住安寧之人格法益，已造成侵害，且其漏水期間長達三個
      月，迄九十三年四月二十六日始行修復，情節自非輕微，揆諸上開最高法院判
      例意旨，原告主張其得依民法第一百九十五條第一項規定，請求被告賠償精神
      上所受損害，應為可取。本院審酌系爭房屋漏水之情形，及漏水情形持續之期
      間等一切情狀，認被告請求其所受有精神上之損害各以五萬元為允當。
四、綜上所述，原告依侵權行為之法律關係請求被告給付原告乙○○油漆粉刷回復原
    狀所必要之費用一萬二千元，及給付原告乙○○、戊○○、丁○○○及丙○○各
    五萬元之精神上損害賠償，並均自起訴狀繕本送達翌日，即九十三年四月三十日
    起至清償日止按年息百分之五計算之利息，洵屬有據，應予准許，逾此範圍部分
    ，為屬無據，不應准許。
五、兩造其餘主張陳述及所提之證據，經本院審酌後，認均不足以影響本判決之結果
    ，均毋庸再予論述，附此敘明。
六、本判決所命給付未逾五十萬元，依民事訴訟法第三百八十九條第一項第五款，應
    依職權宣告假執行。原告其餘假執行之聲請，因訴之駁回而失所附麗，則應予駁
    回。
七、結論：本件原告之訴為一部有理由，一部無理由，並依民事訴訟法第七十九條、
    第八十五條第一項前段、第三百八十九條第一項第五款，判決如主文。
中　　　華　　　民　　　國　　九十三　　年　　　九　　　月　　 十五 　　日
                         臺灣臺北地方法院民事第三庭
                               法      官  張靜女
右為正本係照原本作成
如對本判決上訴，須於判決送達後廿日內向本院提出上訴狀
中　　　華　　　民　　　國　　九十三　　年　　　九　　　月　　 十六 　　日
                                法院書記官  莊滿美
